臺灣基隆地方法院刑事判決
  111年度訴字第242號
公  訴  人  臺灣基隆地方檢察署檢察官
被      告  張智富



上列被告因違反毒品危害防制條例案件，經檢察官提起公訴（11
1年度毒偵字第590號），被告於準備程序中就被訴事實為有罪之
陳述，經本院合議庭裁定由受命法官獨任行簡式審判程序，判決
如下：
    主  文
張智富施用第一級毒品，處有期徒刑柒月。又施用第二級毒品，
處有期徒刑肆月，如易科罰金，以新臺幣壹仟元折算壹日。
    事實及理由
一、犯施用第一級、第二級毒品之罪者，檢察官應聲請法院裁定
    ，令被告入勒戒處所觀察、勒戒，其期間不得逾2月；又觀
    察、勒戒或強制戒治執行完畢釋放後，3年後再犯施用第一
    級、第二級毒品之罪者，仍應依上開規定進行觀察、勒戒之
    程序；觀察、勒戒或強制戒治執行完畢釋放後，3年內再犯
    施用第一級、第二級毒品之罪者，檢察官應依法追訴，毒品
    危害防制條例第20條第1項、第3項、第23條第2項分別定有
    明文。次按同條例第20條第3項規定中所謂「3年後再犯」，
    只要本次再犯距最近1次觀察、勒戒或強制戒治執行完畢釋
    放，已逾3年者，即該當之，不因其間有無犯同條例第10條
    之罪經起訴、判刑或執行而受影響（最高法院刑事大法庭10
    9年度台上大字第3826號裁定意旨參照）。另按同條例第24
    條規定業於民國109年1月15日修正公布，並自110年5月1日
    生效施行，施行後所定之多元附條件緩起訴處分，並不限於
    「附命完成戒癮治療緩起訴處分（下稱「附命緩起訴」）」
    ，且撤銷緩起訴處分後，亦應由檢察官依法繼續偵查或起訴
    ，與修正前所定之「依法追訴」不同，則緩起訴處分之效力
    與曾受「觀察、勒戒或強制戒治」之處遇已無法等同視之。
    且依最高法院最近所持一致見解，祇要本次施用毒品犯行距
    其最近1次觀察、勒戒或強制戒治執行完畢釋放後，已逾3年
    者，即仍有修正後同條例第20條關於「觀察、勒戒或強制戒
    治」程序規定之適用；而「附命緩起訴」經撤銷，仍應回復
    原緩起訴處分不存在之狀態，由檢察官就該次施用毒品犯行
    依法為相關處分，均已變更最高法院95年度第7次、97年度
    第5次及100年度第1次等刑事庭會議決議所持見解，故修法
    前所採之見解，於修法後在法理上即有斟酌之餘地。又「附
    命緩起訴」戒癮治療之執行，係以社區醫療（機構外醫療體
    系）處遇替代監禁式治療，使施用毒品者得繼續正常家庭及
    社會生活，尚非集中於勒戒處所，受監所矯正、管理，仍難
    脫其「收容」或「處罰」外觀者，所可比擬，於機構外之戒
    癮治療難達其成效時，再施以機構內之強制處遇，亦屬循序
    漸進之合理矯正方式。因此「附命緩起訴」之被告縱使完成
    「戒癮治療」，亦難認得與觀察、勒戒或強制戒治「已執行
    完畢」之情形等同視之。倘其施用毒品犯行距最近1次「觀
    察、勒戒或強制戒治」執行完畢釋放後已逾3年，縱係於完
    成戒癮治療3年內再犯，仍應依同條例第20條第1項、第2項
    規定進行「觀察、勒戒或強制戒治」程序，不得逕行起訴（
    最高法院110年度台上字第2096號判決意旨參照）。綜上，
    「初犯」、「前因犯施用第一級、第二級毒品罪經檢察官為
    附條件之緩起訴處分（無論有無完成戒癮治療）」、「觀察
    、勒戒或強制戒治執行完畢3年後再犯」等情形，均應先經
    觀察、勒戒或強制戒治程序，或由檢察官斟酌個案情形對之
    採行附條件緩起訴處分。倘於觀察、勒戒或強制戒治執行完
    畢3年內再犯，檢察官依毒品危害防制條例第23條第2項規定
    提起公訴，即屬適法。經查，被告張智富於本案施用毒品之
    時間（111年3月25日下午3時57分許為警採尿前回溯26、96
    小時內之某時）前，最近1次觀察、勒戒或強制戒治執行完
    畢之紀錄，係其因施用毒品案件，經本院裁定送觀察、勒戒
    後，認無繼續施用毒品之傾向，於110年4月1日執行完畢，
    並由臺灣基隆地方檢察署檢察官以109年度毒偵字第906號、
    第1620號為不起訴處分確定，此有臺灣高等法院被告前案紀
    錄表在卷可按。揆諸前揭說明，其既於觀察、勒戒執行完畢
    後3年以內再犯本案施用毒品罪，檢察官依毒品危害防制條
    例第23條第2項規定提起公訴，核屬適法，先予敘明。
二、本件犯罪事實及證據，除犯罪事實欄一第13行「以不詳方式
    」之記載應更正為「分別以針筒注射、玻璃球燒烤之方式」
    ，並增列被告於本院準備程序及審理時之自白為證據外，餘
    均引用如附件檢察官起訴書之記載。
三、論罪科刑：
  ㈠海洛因、甲基安非他命為毒品危害防制條例第2條第2項第1款
    、第2款所定之第一級、第二級毒品，均不得非法持有、施
    用。核被告本件施用海洛因、甲基安非他命之行為，分別係
    犯毒品危害防制條例第10條第1項之施用第一級毒品罪及同
    條第2項之施用第二級毒品罪。其因施用而持有第一級毒品
    海洛因、第二級毒品甲基安非他命之低度行為，應分別為施
    用之高度行為所吸收，均不另論罪。
  ㈡被告所犯上開2罪，犯意各別，行為互殊，應予分論併罰。
  ㈢被告前因①施用毒品案件，經本院以106年度訴字第100號判決
    各判處有期徒刑7月、4月確定，嗣經本院以106年度聲字第1
    253號裁定應執行有期徒刑9月確定；②施用毒品案件，經本
    院以106年度訴字第681號判決各判處有期徒刑7月（3罪）、
    3月（2罪）、2月確定；③幫助施用毒品案件，經本院以107
    年度基簡字第351號判決各判處有期徒刑4月（2罪）確定。
    上開②、③案件，嗣經本院以107年度聲字第570號裁定應執行
    有期徒刑1年9月確定，並與上開①案件接續執行，於108年5
    月3日縮短刑期假釋出監併付保護管束，嗣於108年12月18日
    保護管束期滿，假釋未經撤銷，未執行之刑以已執行完畢論
    。復因④施用毒品案件，經本院以109年度基簡字第891號判
    決各判處有期徒刑3月、6月確定；⑤妨害公務案件，經臺灣
    臺北地方法院以110年度審訴字第76號判決判處有期徒刑2月
    確定。上開④、⑤案件，嗣經臺灣臺北地方法院以110年度聲
    字第944號裁定應執行有期徒刑9月確定，於110年11月24日
    縮刑期滿執行完畢等情，固有臺灣高等法院被告前案紀錄表
    在卷可按。惟參照最高法院110年度台上大字第5660號裁定
    、110年度台上字第5660號判決意旨暨司法院大法官釋字第7
    75號解釋意旨，考量妨害公務罪與本案罪質顯有不同，且並
    非重罪，而施用毒品屬自戕之病患型犯罪，本具高度成癮性
    ，尚難僅憑上揭施用毒品前案紀錄，逕認被告係因具特別惡
    性或對刑罰反應力薄弱而再犯本案施用毒品罪等情，本院認
    被告縱構成累犯，亦無從依卷存資料認定被告具特別惡性、
    對刑罰反應力薄弱，而無從依刑法第47條第1項規定加重被
    告本案刑度。綜上，爰將被告之前科、素行資料列為量刑審
    酌事項（詳下述），併此敘明。
  ㈣爰以行為人之責任為基礎，審酌被告於本案犯行前5年內，已
    有因施用毒品案件經法院論罪科刑並執行完畢之前案紀錄，
    有臺灣高等法院被告前案紀錄表在卷可憑，猶不知戒慎，再
    次漠視法令禁制而犯本案之罪，顯見其根絕毒害之意志不堅
    ，未能體悟施用毒品對己身造成之傷害及對社會造成之負擔
    ，所為尚非可取；然考量施用毒品所生危害係以自戕身心健
    康為主，另衡其犯罪之動機、目的、手段、犯罪後坦承犯行
    之犯後態度，並參酌其智識程度、生活狀況（見偵卷第29頁
    被告警詢筆錄受詢問人欄，本院卷第81頁被告於本院審理時
    之自述）等一切情狀，分別量處如主文所示之刑，並就施用
    第二級毒品部分諭知易科罰金之折算標準，以示懲儆。
據上論斷，應依刑事訴訟法第273條之1第1項、第284條之1、第2
99條第1項前段、第310條之2、第454條第2項，判決如主文。
本案經檢察官陳力平提起公訴，檢察官陳虹如到庭執行職務。
中　　華　　民　　國　　111 　年　　9 　　月　　15　　日
                  刑事第四庭  法  官    謝昀芳
以上正本證明與原本無異。
如不服本判決，應於收受判決後20日內向本院提出上訴書狀，並
應敘述具體理由。其未敘述上訴理由者，應於上訴期間屆滿後20
日內向本院補提理由書（均須按他造當事人之人數附繕本）。「
切勿逕送上級法院」。
中　　華　　民　　國　　111 　年　　9 　　月　　15　　日
                              書記官    陳維仁
附錄本案論罪科刑法條：
毒品危害防制條例第10條
施用第一級毒品者，處 6 月以上 5 年以下有期徒刑。
施用第二級毒品者，處 3 年以下有期徒刑。
附件：
臺灣基隆地方檢察署檢察官起訴書
                                    111年度毒偵字第590號
　　被　　　告　張智富　男　47歲（民國00年0月00日生）
　　　　　　　　　　　　住○○市○○區○○○路000巷000號
　　　　　　　　　　　　居基隆市○○區○○○路000巷000號
　　　　　　　　　　　　國民身分證統一編號：Z000000000號
上列被告因違反毒品危害防制條例案件，業經偵查終結，認應提
起公訴，茲將犯罪事實及證據並所犯法條分敘如下：
　　　　犯罪事實
一、張智富前因施用毒品案件，經依臺灣基隆地方法院109年度
    毒聲字第206號裁定送法務部○○○○○○○○附設勒戒處所觀察、
    勒戒後，認無繼續施用毒品傾向，於民國110年4月1日執行
    完畢釋放，並經本署檢察官以109年度毒偵字第906號、109
    年度毒偵字第1620號為不起訴處分確定。又因施用毒品案件
    ，經臺灣基隆地方法院以109年度基簡字第891號判決判處有
    期徒刑6月、3月確定，復因妨害公務案件，經臺灣臺北地方
    法院以110年度審訴字第76號判決判處有期徒刑2月確定，上
    開3案件經臺灣臺北地方法院以110年度聲字第944號裁定應
    執行有期徒刑9月確定，於110年11月24日執行完畢。詎猶不
    知悔改，基於施用第一級、第二級毒品之犯意，分別於111
    年3月25日15時57分許為警採尿回溯26小時、96小時內之某
    時許，在臺灣地區不詳處所，以不詳方式，施用第一級毒品
    海洛因、第二級毒品甲基安非他命各1次。嗣於111年3月25
    日15時30分許，在基隆市○○區○○○路000巷00號前為警盤查，
    經其同意採尿送驗，結果呈嗎啡、可待因、甲基安非他命陽
    性反應。
二、案經基隆市警察局第四分局報告偵辦。
　　　　證據並所犯法條
一、證據清單及待證事實
編號 證據名稱 待證事實 1 被告張智富於警詢與偵查中之供述 被告坦承於111年3月23日或翌（24）日10時許，在基隆市中山區虎仔山附近，以將海洛因置入注射針筒內加水稀釋後施打之方式，施用海洛因1次及 同意採尿，送驗尿液為其排放、封緘之事實。 2 1.台灣尖端先進生技醫藥股份有限公司111年4月26日出具之濫用藥物檢驗報告1紙 2.基隆市警察局第四分局偵辦毒品案件尿液檢體對照表（尿液檢體編號：000-0000號）1紙 被告於111年3月25日15時 57分許為警所採集之尿液，送驗結果呈嗎啡、可待因、甲基安非他命陽性反應之事實。 3 1.刑案資料查註紀錄表1份 2.全國施用毒品案件紀錄表1份 3.矯正簡表1份 證明被告於110年4月1日 觀察、勒戒執行完畢釋放後之3年內，再犯本件施 用毒品案件之事實。 
二、核被告所為，係犯毒品危害防制條例第10條第1項之施用第
    一級毒品及同條例第10條第2項之施用第二級毒品等罪嫌。
    被告所為上開2 罪間，犯意各別，行為互異，請予分論併罰
    。被告有如犯罪事實欄所載之論罪科刑及執行情形，有本署
    刑案資料查註紀錄表1 份附卷可稽，其於受有期徒刑執行完
    畢後，5 年內故意再犯本案有期徒刑以上之罪，為累犯，請
    依刑法第47 條第1 項規定，並參酌司法院釋字第775 號解
    釋文及理由書之意旨，裁量是否加重本刑。
三、依毒品危害防制條例第23條第2項、刑事訴訟法第251條第1
    項提起公訴。
  　此　致
臺灣基隆地方法院
中　　華　　民　　國　 111　　年　　6 　　月　　11　　日
　　　　　　　　　　　　　檢　察　官  陳力平
本件正本證明與原本無異
中　　華　　民　　國　 111　　年　　6  　 月　  19    日
                          書  記  官  吳俊茵
附錄本案所犯法條全文
毒品危害防制條例第10條
施用第一級毒品者，處 6 月以上 5 年以下有期徒刑。
施用第二級毒品者，處 3 年以下有期徒刑。